臺灣新北地方法院民事判決
108年度重訴字第807號
原      告  王立銘  


            蔡幸桂  

共      同
訴訟代理人  何永福律師
複代理人    廖耿璋  
被      告  廖富毓  

訴訟代理人  陳姿君律師
上列當事人間請求侵權行為損害賠償事件，本院於民國111年1月
25日言詞辯論終結，判決如下：
    主  文
原告之訴及假執行之聲請均駁回。
訴訟費用由原告負擔。
    事實及理由
壹、程序方面：
一、按民事訴訟法第427條第2項於民國110年1月20日修正公布，
    新增第11款「本於道路交通事故有所請求而涉訟」之訴訟，
    不問其標的金額或價額一律適用簡易程序，並自110年1月22
    日起施行。又上開修正條文施行後，於修正前已繫屬之事件
    ，其法院管轄權及審理程序，未經終局裁判者，適用修正後
    之規定，曾經終局裁判者，則適用修正前之規定，民事訴訟
    法施行法亦增訂第4條之1規定甚明。查本件原告係本於道路
    交通事故請求侵權行為損害賠償，核屬修正後民事訴訟法第
    427條第2項第11款所列之訴訟，於修正前已繫屬本院，經本
    院於111年1月25日言詞辯論終結，係於修正施行後尚未經終
    局裁判，依修正後民事訴訟法施行法第4條之1第1款規定，
    即應改行簡易訴訟程序，依簡易訴訟程序為裁判，且當事人
    對於本件判決如有不服，得上訴於本院合議庭，先予敘明。
二、次按訴狀送達後，原告不得將原訴變更或追加他訴，但擴張
    或減縮應受判決事項之聲明者，不在此限，民事訴訟法第25
    5條第1項第3款定有明文。查原告起訴時原聲明請求：被告
    應給付原告王立銘新臺幣(下同）3,968,860元、原告蔡幸桂
    3,700,000元及自起訴狀繕本送達被告至清償日止，按週年
    利率5%計算之利息（見本院108年度審交附民字第820號卷第
    5頁）。嗣於109年7月6日具狀變更訴之聲明為：被告應給付
    原告王立銘3,457,698元、原告蔡幸桂3,257,609元及自起訴
    狀繕本送達被告之翌日起至清償日止，按週年利率5%計算之
    利息（見本院108年度重訴字第807號卷，下稱本院重訴卷，
    卷一第205頁）。核原告上開所為，係未變更訴訟標的法律
    關係，而減縮應受判決事項之聲明者，揆諸前揭法條規定，
    自應准許。
貳、實體方面：　　
一、原告起訴主張：原告王立銘、蔡幸桂（下合稱原告，分則稱
    其姓名）之子即訴外人王智彥於107年10月20日21時29分許
    ，騎乘車牌號碼000－000之普通重型機車（下稱系爭機車）
    行至新北市○○區○○路000○0號（下稱事故地點）附近，因被
    告駕駛車牌號碼00-0000號自用小貨車（下稱系爭小貨車）
    沿途漏出機油長達114公尺，致王智彥之機車行經該處時滑
    倒（下稱系爭交通事故），受有顱骨底部骨折、創傷性蜘蛛
    網膜下出血、腦幹衰竭，急救無效死亡。原告王立銘、蔡幸
    桂係王智彥之父母，均因被告前開過失行為，致分別受有扶
    養費1,088,836元、1,257,609元及精神慰撫金各200萬元、
    以及原告王立銘支出醫療費及喪葬費368,860元之損害。為
    此，爰依民法第184條第1項前段、第192條、第194條、第19
    5條前段規定，請求被告對原告負侵權行為損害賠償責任等
    語。並聲明：㈠被告應給付原告王立銘3,457,698元、原告蔡
    幸桂3,257,609元及自起訴狀繕本送達被告之翌日起至清償
    日止，按週年利率5%計算之利息。㈡原告願供擔保，請准予
    宣告假執行。
二、被告則以：系爭交通事故經臺灣高等法院再審刑事判決被告
    無罪確定，可證王智彥死亡與被告所有系爭小貨車漏油無因
    果關係，系爭交通事故並非被告所造成，原告向被告請求損
    害賠償並無理由。又縱認被告須負損害賠償責任，惟原告名
    下財產甚多、資力不貲，並無不能維持生活之情事，倘被告
    須負擔扶養費損失，應依據臺灣省107年度最低生活費計算
    及扣除中間利息，另非喪葬之必要費用14,126元應予剔除，
    及原告請求精神慰撫金均屬過高，非被告能力所及；再王智
    彥於系爭交通事故超速，應為與有過失，原告應負50%之過
    失比例等語，資為抗辯。並答辯聲明：㈠原告之訴及假執行
    聲請均駁回。㈡若受不利判決，被告願供擔保請准免為假執
    行。
三、查原告係訴外人王智彥之父母，王智彥於107年10月20日21
    時29分許，騎乘系爭機車至事故地點附近，因發生系爭交通
    事故而受有頭部外傷併顱內出血等傷勢，於同日23時40分許
    ，因腦幹衰竭死亡等事實，有戶籍謄本、長庚醫療財團法人
    林口長庚紀念醫院診斷證明書新北市政府警察局新莊分局（
    下稱新莊分局）道路交通事故調查報告表、道路事故照片黏
    貼紀錄表、臺灣新北地方檢察署相驗筆錄、相驗屍體證明書
    等件在卷可稽（見本院重訴卷一第63頁；臺灣新北地方檢察
    署107年度相字第1370號卷，下稱相字卷，第15頁至25頁、1
    05頁、117頁），應堪信為真實。
四、原告主張系爭交通事故之發生係因被告駕駛系爭小貨車於事
    故地點漏油所致，依侵權行為法律關係，請求被告負損害賠
    償責任等語，則為被告否認，並以前詞置辯。茲就兩造爭執
    事項判斷如下：
　㈠按因故意或過失，不法侵害他人之權利者，負損害賠償責任
    民法第184條第1項前段定有明文。而侵權行為之成立，須行
    為人因故意過失不法侵害他人權利，亦即行為人須具備歸責
    性、違法性，並不法行為與損害間有因果關係，始能成立，
    且主張侵權行為損害賠償請求權之人，對於侵權行為之成立
    要件應負舉證責任（最高法院109年度台上字第912號判決意
    旨參照）。另按認定事實應憑證據，法院採為認定事實之證
    據，必於訟爭事實有相當之證明力，所憑證據固不以直接證
    據為限，惟採用間接證據時，必其所成立之證據，在直接關
    係上，雖僅足以證明他項事實，但由此他項事實，本於推理
    之作用足以證明待證事實者始為可，斷不能以單純論理為臆
    測之根據，而就訟爭事實為推認判斷；且以間接證據推論待
    證事實者，需與待證事實具關連，其推論不得違背經驗法則
    、論理法則（最高法院109年度台上字第2947號、110年度台
    上字第352號判決意旨參照）。再按刑事訴訟判決所認定之
    事實，固非當然有拘束民事訴訟判決之效力，但民事法院調
    查刑事訴訟原有之證據，而斟酌其結果以判斷事實之真偽，
    並於判決內記明其得心證之理由，即非法所不許（最高法院
    106年度台再字第15號判決意旨參照）。
  ㈡就系爭交通事故是否為被告駕駛系爭小貨車於事故地點漏油
    所致，本院查：
　⒈系爭交通事故發生經過，據證人羅盛豪迭於刑事案件警詢、
    再審訊問及本院言詞辯論時證稱：伊當時騎在王智彥後方約
    30公尺處，他原本騎在伊前面，先經過一個轉角，伊就看不
    到他了，伊剛過完同一個轉角，就看到他已經人車摔倒在地
    ，伊沒有看到他如何跌倒，他滑出去時伊沒看到，但伊是跟
    在他後面的車，應該是第一個看到他滑倒的，伊想下來幫忙
    他，煞車時壓到地上一灘油，伊也滑倒，路面上有一大長條
    厚重新的油漬，油剛好在轉角，整個轉角都有很厚重的油，
    前面還沒有人輾壓過的痕跡，油很厚，衣服還有沾到，後面
    還有好幾個人是在警察來之後才摔倒，會認為王智彥壓到油
    才倒地是因為地上有油的痕跡，這是伊的推測，伊不確定壓
    到的油是哪一種油等語（見相字卷第199頁至200頁；本院重
    訴卷二第80頁、第82頁；臺灣高等法院109年度交聲再字第1
    7號卷，下稱交聲再卷，第269頁至271頁）；而事故地點路
    面情形，依事故現場圖所載有長度114公尺之油跡，另於警
    方到場後，依證人羅盛豪所述有路人經警同意在油跡上灑上
    木屑（見相字卷第21頁至23頁、200頁），固可認定系爭交
    通事故案發當時，於事故地點路面上確有大量成分不明之油
    液，則王智彥騎乘系爭機車在事故地點倒地之原因，當有可
    能係因該路面油漬而失控滑倒。然本件經員警進行現場跡證
    之蒐集與勘察，將死者外套（正面左右側）、重機車底盤、
    後擋泥板採集送驗後，認均未檢出含有易燃液體成分，且無
    法確認死者衣物油漬及重機車底盤、後擋泥板油漬轉移棉棒
    為同一來源，有新莊分局轄內王智彥車禍死亡案現場調查報
    告可考（見相字卷第144頁、145頁），則本案警方並未針對
    現場油跡加以採證確認為何種成分，亦未在死者衣物上採集
    到可供比對之有效跡證，自無法確認二者之一致性及關連性
    ，對於肇致車禍事故之原因，僅能高度懷疑與現場長條大片
    油跡有關，因果關係上已非必然肯定，且實難遽論該油跡是
    否係系爭小貨車所漏機油。
  ⒉且本件事故地點並無監視器可直接證明路面上油漬即為系爭
    小貨車所致，而承辦員警之所以於案發後鎖定並尋得被告及
    系爭小貨車之原因，經證人即承辦員警陳孟羽於刑事再審訊
    問時證稱：伊從很早就開始看進入壽山路的車流監視器畫面
    ，沒有發現比較舊型的車款，後來在下山後的新北大道7段
    與壽山路口，發現1台被告駕駛的自用小貨車在路邊暫停12
    分鐘，伊有前往該車臨停處勘察，發現有一灘油在地上，但
    無法說明大概幾CC，然後又發現被告貨車從該處走到天祥街
    距離大概1百多公尺，沿途地面上都有連續性一點一點滲漏
    的情形，當時就假設車禍與這台車有關，隔天（10月21日）
    早上7點多在被告住處找到被告，請他帶我們到停車地點（
    新樹路），應該是9點以前，有將貨車下方漏油情形拍照，
    之後才把被告帶回製作筆錄等語（見交聲再卷第213至216頁
    ）；另依證人陳孟羽所製作之職務報告所載，其已先推測為
    車體某處漏油，並假設該漏油車齡較高，調閱壽山路進入新
    莊區之監視器，發現系爭小貨車在系爭機車前先通過，且與
    員警推測可能肇事車輛類型相仿，始調閱其他監視器後發現
    系爭小貨車停車查看漏油之情形，再通知被告帶同員警至車
    輛停放處確認有漏油等節（見臺灣新北地方檢察署108年度
    偵字第4658號卷，下稱偵字卷，第43頁至53頁），並有警方
    尋獲系爭小貨車之現場照片在卷可查（見相字卷第165頁至1
    72頁），雖可證明被告於系爭交通事故發生前駕駛系爭小貨
    車通過事故地點，且該車在下山後經發現漏油，及有持續洩
    漏等情事。然依上揭員警查獲系爭小貨車之過程，業已事先
    篩選並主觀預判應係老舊車輛漏油，再由其他跡證尋獲符合
    該條件之車輛，惟依該路段當天於事發前並未封閉，各式車
    輛（含載運油品者）皆可自由進出壽山路，且車輛漏油又未
    必與車輛新舊有關，甚至不見得是車輛本身漏油，事理上亦
    無法排除是其他車輛造成事故地點之大面積厚重漏油，於事
    故前只是未獲民眾通報且未發生相關事故而已，自不能僅因
    被告貨車確實老舊、於當日有漏油、確有在王智彥摔倒前經
    過該處等事實，即恣意連結各項事實而逕行推認系爭小貨車
    漏油為系爭交通事故發生之原因。況上揭員警於死者外套、
    系爭機車上所採集可疑油漬，亦有與系爭小貨車底盤油漬併
    送新北市政府消防局火災調查科進行儀器分析，鑑定結果認
    無法進一步確認此等油漬轉移棉棒為同一來源（見相字卷第
    145頁），實乏相當證據可認系爭小貨車之漏油與現場油漬
    有關，即不能以單純論理為臆測之根據，遽論本件系爭小客
    車漏油與系爭交通事故間有因果關係。
　⒊再依證人陳孟羽在刑事再審訊問時所述：壽山路幾乎整條都
    是新莊轄區，壽山路直到事故地點之前都沒有看到漏油，事
    故地點之後到新北大道之前也都沒有漏油，直到被告停車12
    分鐘之該處地面才有比較明顯的漏油情形，事故地點之後到
    被告停車12分鐘的這段路，也沒有伊在被告從新北大道起步
    往天祥街所發現沿途滴漏的情形，被告進入壽山路新莊轄區
    的監視器到事故地點前，也沒有沿途滴漏的情形等語（見交
    聲再卷第214頁至215頁），從而若系爭小貨車在事故地點漏
    油之推論為可採，其漏油之型態應是被告駕車上山時均未漏
    油，至事故地點忽然大量漏油後停止，至下山後才又開始少
    量沿途滴漏。然依證人即長年幫被告保養車輛之汽車店老闆
    潘永銘於偵訊時證稱：警方有把系爭小貨車交給伊檢查，伊
    檢查後發現是引擎前曲軸油封破裂導致漏油等語（見偵字卷
    第14頁）；另於刑事再審訊問時陳述：伊幫被告保養該貨車
    十幾年了，會幫被告換機油（5瓶共5公升），107年有換過
    ，估價單寫10月12日應該就是當時做的保養，車禍後檢查車
    輛時看到機油有放出來，但當時還有機油在，量不會很多，
    但也不是沒有，依伊14歲開始到現在64歲維修保養車輛的經
    驗，檢查到被告貨車漏油的情形，不會一大段路開都沒事，
    突然漏一大段例如一百公尺，接著又一大段沒事，之後才又
    開始漏油，漏就會一直漏到完機油就沒了，引擎就縮缸了，
    沒有停起來過一段再漏，而且伊檢查的時候有發現被告貨車
    油封裂一小縫等語（見交聲再卷第216頁至220頁），則依證
    人潘永銘長年保養車輛之經驗，及系爭事故後受員警委託查
    看系爭小貨車之親眼所見，可見系爭小貨車油封破裂情形尚
    屬輕微，且應係開始漏油之後就會持續滴漏，符合上述由被
    告停車檢查處一路到被告返家後停車處都有漏油之情形，而
    非依員警推測之版本係間歇性漏油；再被告辯護人（即本件
    被告訴訟代理人）另以市售4公升、1公升容量之機油各1瓶
    為例，倒出5公升之機油量（見臺灣高等法院110年度再字第
    1號卷第111頁），此機油量與能造成長達114公尺厚重之大
    面積油漬之油量，顯有明顯落差，益徵系爭小貨車之機油量
    ，縱使全部洩漏完畢，仍難造成事發地點之大規模路面油漬
    ，自不得以系爭小貨車有漏油之情形，推論其與系爭交通事
    故之發生必定有關。
　⒋至新北市政府車輛行車事故鑑定會鑑定雖認被告駕駛系爭小
    貨車，行車前未妥善保養及檢查車輛造成漏油引發肇事，為
    肇事原因（見偵字卷第33頁至34頁），但該會僅憑現場圖、
    現場照片、被告車輛經過之監視畫面等為判斷，與前述員警
    職務報告之推論具有相同疑慮，亦即均未詳加考慮卷內其他
    有利於被告之卷證資料，可在論理上排除事故地點之長條大
    面積油漬為系爭小貨車所致，顯與事實不符，而為本院所不
    採。　
　⒌另被告於刑事再審前之歷審刑事法院審理中固就檢察官起訴
    書所載之犯罪事實為承認，並坦認其過失。然按自認係當事
    人對於他造所主張不利於己之事實，在訴訟上承認其為真實
    之行為，故自認僅限於在本訴訟中為之，始生民事訴訟法第
    279條訴訟上自認之效力（最高法院93年度台上字第1599號
    、92年度台上字第1122號判決意旨參照），則被告前在刑事
    程序所為就該事實之承認，於本件訴訟係屬訴訟外之自認或
    審判外之自認，究不生訴訟上自認之效力，仍得由本院基於
    證據調查之結果而認定事實，併此敘明。
　㈢從而，原告就系爭交通事故，既未提出相當證據資料，使法
    院達到依卷內所存之間接證據，本諸經驗法則、論理法則，
    可推認事故地點之油漬即為系爭小客車漏油所造成，並因此
    導致系爭交通事故與原告死亡結果之程度，要難認系爭交通
    事故與被告間有因果關係，揆諸上開說明，原告依民法第18
    4條第1項前段規定，請求被告負侵權行為損害賠償責任，即
    屬無據。
五、綜上所述，原告依民法第184條第1項前段、第192條、第194
    條、第195條前段規定，請求被告應給付原告王立銘3,457,6
    98元、原告蔡幸桂3,257,609元，及均自起訴狀繕本送達被
    告之翌日起至清償日止，按週年利率5%計算之利息，為無理
    由，應予駁回。又本件原告之訴既經駁回，其假執行之聲請
    亦失所附麗，應併予駁回。
六、本件事證已臻明確，兩造其餘攻擊、防禦方法及所提之證據
    ，經本院審酌後認對判決結果不生影響，爰不一一論述，附
    此敘明。
七、結論：本件原告之訴為無理由，依民事訴訟法第78條，判決
    如主文。
中　　華　　民　　國　　111 　年　　3 　　月　　2 　　日
                  民事第二庭  法　官　宋泓璟
以上正本係照原本作成。
如對本判決上訴，須於判決送達後20日內向本院提出上訴狀。如
委任律師提起上訴者，應一併繳納上訴審裁判費。 
中　　華　　民　　國　　111 　年　　3 　　月　　2 　　日
                              書記官  鄧筱芸